【裁判字號】    97,易,394
【裁判日期】    970711
【裁判案由】    竊盜
【裁判全文】
臺灣雲林地方法院刑事判決               97年度易字第394號
公  訴  人  臺灣雲林地方法院檢察署檢察官
被      告  乙○○
                      （
選任辯護人  王英傑律師
上列被告因竊盜案件，經檢察官提起公訴（97年度偵字第1587號
），本院判決如下：
    主  文
乙○○竊盜，累犯，處有期徒刑陸月；又竊盜，累犯，處有期徒
刑陸月；又竊盜，累犯，處有期徒刑陸月。應執行有期徒刑壹年
肆月。
其餘被訴部分無罪。
    犯  罪  事  實
一、乙○○前於民國96年間因竊盜案件，經臺灣臺中地方法院於
    96年10月19日判處有期徒刑5 月，減為有期徒刑2 月又15日
    ，於96年11月19日確定，甫於97年1 月22日易科罰金執行完
    畢。詎仍不知悔改，復基於意圖為自己不法所有之犯意，分
    別為下列竊盜行為：
  (一)於97年3 月19日凌晨4 時許，駕駛車牌號碼Z2-5941 號自用
    小貨車，行經丁○○位於雲林縣崙背鄉○○村○○○道路之
    豬舍前時，見丁○○所有之鐵製豬舍圍籬放置路旁，無人看
    管，乃徒手將鐵製圍籬2 片（重量不詳）搬運至其所駕駛之
    上開自用小貨車上而竊取之。得手後，適為丁○○發現，乙
    ○○乃立即駕駛該自用小貨車載運鐵製圍籬逃逸，擬伺機變
    賣現金花用。
  (二)於97年3 月21日上午5 時許，駕駛同上自用小貨車，行經雲
    林縣二崙鄉庄西村洲子57號前，見甲○○所有之不銹鋼馬達
    基座2 組（重8.6 公斤）、鐵條5 根（重5.4 公斤）放置該
    處，無人看管，乃徒手將之搬運至其所駕駛之上開小貨車上
    而竊取之。得手後，旋駕駛該自用小貨車離去，擬伺機變賣
    現金花用。
  (三)於97年3 月21日上午5 時10分許，駕駛同上自用小貨車，行
    經雲林縣崙背鄉○○村○○鄰○○○ 號○道路時，見四下無人
    ，有幾可乘，乃徒手將雲林縣崙背鄉公所設置於該道路旁之
    鐵製水溝蓋4 塊（每塊重48公斤，約值新臺幣7,200 元），
    搬運至其所駕駛之上開小貨車上而竊取之。得手後，旋駕駛
    該自用小貨車離去，擬伺機變賣現金花用。
  嗣於97年3 月21日上午5 時40分許，乙○○駕駛同上自用小貨
  車，行經雲林縣崙背鄉○○村○○○道路之豬舍旁產業道路時
  ，因形跡可疑，經附近民眾報警，為警當場查獲後，在其所駕
  駛之自用小貨車上起出其竊得之不鏽鋼馬達基座2 組、鐵條5
  根及水溝蓋4 片，始悉上情。
二、案經丁○○訴由雲林縣警察局西螺分局報告臺灣雲林地方法
    院檢察署檢察官偵查起訴。
    理  由
一、上揭犯罪事實，業據證人即告訴人丁○○於警詢及偵查中、
    證人即被害人甲○○、李福春於警詢時指證綦詳，並有雲林
    縣警察局西螺分局扣押筆錄（警卷第18頁至第19頁）、扣押
    物品目錄表各1 份（警卷第21頁）、贓物認領保管單2 紙（
    警卷第22頁至第23頁）、照片9 張（警卷第25頁至第29頁）
    及臺灣雲林地方法院檢察署公務電話紀錄單1 紙（偵卷第17
    頁）附卷可稽，且據被告乙○○於本院審理時坦承不諱，而
    其自白又與上開積極證據相符，堪信為真。是本件事證明確
    ，被告3 次竊盜之犯行均應堪認定。
二、核被告乙○○3 次所為，均係犯刑法第320 條第1 項之竊盜
    罪。被告所犯上開3 罪犯意各別，應分論併罰。辯護人辯稱
    被告各次竊盜犯行係基於同一犯意接續而為，屬接續犯，容
    有誤會。被告前於96年間因竊盜案件，經臺灣臺中地方法院
    於96年10月19日判處有期徒刑5 月，減為有期徒刑2 月又15
    日，於96年11月19日確定，甫於97年1 月22日易科罰金執行
    完畢，有臺灣高等法院被告前案紀錄表1 份在卷可參，其於
    前開有期徒刑執行完畢後，5 年以內再故意犯本件有期徒刑
    以上之罪，為累犯，應依刑法第47條第1 項規定，就其各次
    竊盜犯行均加重其刑。爰審酌被告前有竊盜等前科，素行不
    良，雖僅初中學歷，教育程度不高，然四肢健全，不思以正
    當途徑獲取所需，竟貪圖一己私利，竊取他人財物，致他人
    受有損害，亦破壞社會秩序，犯後於警詢及偵查中未能完全
    坦承犯行，仍矢口抵賴，企圖脫免刑責，迄至本院審理中方
    坦承犯行，難認態度良好等一切情狀，分別量處如主文所示
    之刑，並定其應執行之刑。至檢察官請求對被告量處有期徒
    刑2 年6 月，尚嫌過重。另檢察官認被告犯後卸責飾詞，毫
    無悔意，態度極其惡劣，請求諭知令入勞動場所強制工作等
    語。然本院以為被告之前雖曾有數次竊盜前科，但分別是在
    91年（臺灣臺中地方法院91年度中簡字第2272號）、95年（
    臺灣臺中地方法院95年中簡上字第571 號、臺灣高等法院臺
    中分院96年度上易字第282 號）及96年（臺灣臺中地方法院
    96年度易字第3649號），有被告之前案紀錄表附卷足憑，參
    以本件被告被訴犯竊盜罪之時間分別為97年3 月19日及97
    年3 月21日，且本件僅起訴被告3 次竊盜行為，被告也供稱
    入監前曾務農，也曾從事建築業，後又在五金賣場工作，是
    尚仍難認其有犯罪之習慣，核與竊盜犯贓物犯保安處分條例
    規定令入勞動場所強制工作之要件不符，爰不令被告入勞動
    場所強制工作。又扣案之老虎鉗、扳手、鑿子、手套等工具
    ，並無證據證明與本次3 件普通竊盜犯行有關，自不得依法
    宣告沒收，均附此敘明。
三、其餘公訴事實之判斷（即無罪部分）：
  (一)公訴意旨另以：被告乙○○於97年3 月21日上午5 時40分許
    ，駕駛車牌號碼Z2-5941 號自用小貨車，攜帶客觀上足供兇
    器使用之老虎鉗、扳手、鑿子等工具，行經被害人丁○○位
    於雲林縣崙背鄉○○村○○○道路之豬舍旁產業道路時，見
    被害人所有鐵材置於路旁時，即下車並彎腰著手欲竊取被害
    人置於該處鐵材時，為到場之被害人發現可疑而大喊追賊，
    被告見狀隨即欲駕車逃逸時，為在場之證人丙○及被害人以
    車輛擋住去路並查獲而未遂，扣得水溝蓋4 片、不鏽鋼馬達
    基座2 組、鐵條5 根等鐵材乙批及其所有之老虎鉗、扳手、
    鑿子、手套等工具。因認被告另涉有刑法第321 條第2 項、
    第1 項第3 款之攜帶兇器竊盜未遂罪。
  (二)按犯罪事實應依證據認定之，無證據不得認定犯罪事實。又
    不能證明被告犯罪者，應諭知無罪之判決，刑事訴訟法第15
    4 條第2 項、第301 條第1 項分別定有明文。次按認定不利
    於被告之事實，須依積極證據，苟積極證據不足為不利於被
    告事實之認定時，即應為有利於被告之認定。再事實之認定
    應憑證據，如未能發現相當證據，或證據不足以證明，自不
    能以推測或擬制之方法，以為裁判基礎；另認定犯罪事實所
    憑之證據，雖不以直接證據為限，間接證據亦包括在內，然
    無論直接或間接證據，其為訴訟上之證明，須於通常一般之
    人均不致於有所懷疑，而得確信其為真實之程度者，始得據
    之為有罪之認定，倘其證明尚未達到此一程度，而有合理性
    懷疑之存在時，即無從為有罪之認定（最高法院30年上字第
    816 號、30年上字第1831號、40年臺上字第86號及76年臺上
    字第4986號判例參照）。又刑事訴訟法第161 條已於91年2
    月8 日修正公布，其第1 項規定：檢察官就被告犯罪事實，
    應負舉證責任，並指出證明之方法。因此，檢察官對於起訴
    之犯罪事實，應負提出證據及說服之實質舉證責任。倘其所
    提出之證據，不足為被告有罪之積極證明，或其指出證明之
    方法，無從說服法院以形成被告有罪之心證，基於無罪推定
    之原則，自應為被告無罪判決之諭知（最高法院92年臺上字
    第128 號判例參照）。次按預備行為與未遂犯之區別，以已
    、未著手於犯罪之實行為標準，所謂著手，即指犯人對於犯
    罪構成事實開始實行而言，是關於竊盜行為之著手，係以已
    否開始財物之搜尋為要件，亦即刑法上之未遂犯，必須已著
    手於犯罪行為之實行而不遂，始能成立（最高法院94年臺上
    字第6989號判決參照）。
  (三)訊據被告乙○○堅決否認有何攜帶兇器竊取被害人丁○○所
    有鐵材之事實，辯稱：只是正好路過，因為車上載有贓物，
    又從看到有1 部小貨車過來，一時緊張，才趕快駕車離開，
    並非要偷東西，車上的工具也是以前就放的，不是用來預備
    行竊的云云。經查：
    1.證人丙○先於警詢時證述：「大約是97年3 月21日5 時40
      分在崙背鄉○○村○○道路我的雞寮發現有1 部自小貨車
      從我雞寮前經過至我前面的豬寮旁之放置1 堆鐵片旁我就
      開我的自小貨車攔他下來」、「（問：當時你發現該人有
      無正在行竊東西？）沒有，但我有發現他將車停在我前面
      豬寮旁之1 堆鐵片旁行蹤可疑」（警卷第12頁至第13頁）
      等語。再於偵查中證述：「那個人剛好開車經過，到了丁
      ○○的豬舍旁停下，下車彎腰要搬鐵時，還沒碰到鐵，他
      看到我開車靠近，他就上車要把車開走，我車子就開到他
      車前面擋住他」（偵卷第21頁）等語。嗣於本院審理時又
      證述：「我看到他在丁○○豬寮那裡休息，下車蹲下，我
      開車過去把他攔下」（本院卷第59頁背面）、「下車之後
      就看到他蹲下，我沒有看到他在摸什麼，我就追過去攔下
      」（本院卷第60頁背面）、「（問：有無要搬東西的動作
      ？）沒有。我只有看到他蹲下，沒有看到他動作，我就轉
      頭開車來追他」（本院卷第61頁）、「（問：你攔下他，
      是因為他車上有載鐵材，且看他蹲下，所以懷疑他要偷鐵
      材？）對」（本院卷第61頁背面）等語。3 次均明確證述
      被告尚無竊取行為，只是覺得被告形跡可疑，懷疑被告要
      竊取丁○○所有之鐵材，即上前攔下被告。
    2.證人即被害人丁○○雖於偵查中證述：「他已停好車，已
      經彎腰動手在搬我放在豬舍旁路邊的鐵，還沒搬上車，我
      們就用車子把他圍起來」等情（偵卷第21頁）；然於本院
      審理時則證述：「是丙○先發現，丙○先攔車，喊有賊，
      後來被告倒車，撞到電桿，後來我小弟也開車出來攔他」
      （本院卷第34頁）、「（問：丙○喊你出來，你發現什麼
      ？）他就倒車很快，要走了」、「丙○先發現，他喊我才
      出來，出來他的車已經要走了。（問：所以你本人沒有看
      到，只是丙○喊你出來？）對」（本院卷第34頁背面）、
      「（問：之前檢察官訊問你時，你說抓到那天的過程，你
      是否記得？你說被告車停好，已經彎腰動手，要搬運你豬
      舍旁邊的鐵，還沒有搬上車，你們就用車把他攔下，是否
      如此？）我沒有這樣說，我是說丙○攔下，我去追」（本
      院卷第35頁）、「（問：所以你看到被告時，他已經在車
      上？）他已經撞到電桿了」（本院卷第35頁背面）、「（
      問：偵訊製作筆錄時，是因為丙○這樣跟你說，所以你才
      這樣說？）對」（本院卷第36頁）等語。前後證述內容不
      一，然參照證人丙○及丁○○之證詞，應以證人丁○○於
      本院審理時之證述內容為可採。
    3.從而，由上開2 位證人證述內容可知，被告當時雖將車停
      下，人正好在被害人丁○○堆置鐵材之旁邊蹲下，然蹲下
      之可能性有許多，無從遽認「蹲下」即為1 種搜尋、物色
      財物之行為，況被告當時也無任何伸手欲搬運鐵材之舉動
      ，僅此蹲下行為，尚難認被告竊盜之犯意已經飛躍表現，
      因此，被告所為尚難遽認已達於竊盜行為著手之程度。
  (四)綜上所述，本件依公訴人提出之證據，尚不足以認定被告構
    成此部分竊取鐵材之未遂犯，而竊盜罪又不罰預備犯，是被
    告與辯護人所為此部分無罪之答辯，應可採信。揆諸首揭法
    條及判例意旨，自應就被告此部分加重竊盜未遂犯行為無罪
    之諭知。
據上論斷，應依刑事訴訟法第299 條第1 項前段、第301 條第1
項，刑法第320 條第1 項、第47條第1 項、第51條第5 款，刑法
施行法第1 條之1 第1 項、第2 項前段，判決如主文。
本案經檢察官梁義順到庭執行職務。
中    華    民    國    97    年    7     月    11    日
                  刑事第二庭  法  官  廖淑華
以上正本證明與原本無異。
如不服本判決，應於判決收受後10日內，向本院提出上訴狀（須
附繕本）。
                              書記官  張菀純
中    華    民    國    97    年    7     月    11    日
附錄本案論罪科刑法條全文：
刑法第320 條：（普通竊盜罪、竊佔罪）
意圖為自己或第三人不法之所有，而竊取他人之動產者，為竊盜
罪，處5 年以下有期徒刑、拘役或5 百元以下罰金。
意圖為自己或第三人不法之利益，而竊佔他人之不動產者，依前
項之規定處斷。
前二項之未遂犯罰之。


司法院資訊處製作；財團法人民間司法改革基金會備份。
